臺灣高雄地方法院刑事裁定　　　　　　 94年度交聲字第517號
原處分機關　高雄市政府
受處　分人　甲○○
即異　議人
上列受處分人因違反道路交通管理處罰條例案件，對於高雄市政
府94年9 月27日所為之處分（原處分：高市府交裁字第裁32-ZEA
031740號），聲明異議，本院裁定如下：
    主  文
異議駁回。
    理  由
一、本件聲明異議旨略以：異議人（原受處分人）甲○○於民國
    94年8 月2 日上午8 時31分許，駕駛6S-8277 號自用小客車
    ，自高雄市○○區○○路，北往南行駛至國道一路高速公路
    鼎金系統交流道，欲進入國道一號行駛，在國道一號南下
    363.2 公里處，雖然在設置有雙白實線之路段變換車道，但
    該項設置之雙白實線太長，而該路段於該時段車流量大，因
    此而造成塞車，又未設置警告標誌，用路人不易得知而造成
    違規，爰於法定期定間內提出異議，請求撤銷原處分云云。
二、按汽車行駛高速公路，其車道之使用，除因交通事故及道路
    施工依臨時或可移動標誌指示或公路警察指揮外，應依設置
    之交通標誌、標線或號誌之規定，高速公路交通管制規則第
    8 條第1 項定有明文；標誌、標線、號誌之設置目的，在於
    提供車輛駕駛人及行人有關道路路況之警告、禁制、指示等
    資訊，以便利行旅及促進交通安全；標線用以管制交通，係
    表示警告、禁制、指示之標識，以線條、圖形、標字或其他
    導向裝置劃設於路面或其他設施上；雙白實線，設於路段中
    ，用以分隔同向車道，並禁止變換車道，道路交通標誌標線
    號誌設置規則第2 條、第146 條、第149 第1 款第7 目亦分
    別定有明文；另道路交通管理處罰條例第33條第1 項則規定
    ：汽車行駛於高速公路或設站管制之道路，而不遵守管制之
    規定者，處汽車駕駛人新台幣3000元以上6000元以下罰鍰。
三、本件異議人即受處分人甲○○於94年8 月2 日上午8 時31分
    許，駕駛車牌號碼為6S-8277 號自用小客車行經國道一號南
    下363.2 公里設有雙白實線之路段而變換車道，為內政部警
    政署國道公路警察局第五警察隊岡山分隊拍照舉發，以受處
    分人違反道路交通管理處罰條例第33條第1 項之規定而開立
    公警局交字第ZEA031740 號舉發違反道路交通管理事件通知
    單，指定受處分人應於應到案日期前繳納罰鍰或前往原處分
    機關即高雄市交通事件裁決中心聽候裁決，經受處分人於94
    年9 月27日具狀聲明異議，原處分機關認受處分人確有前開
    交通違規行為，乃依據道路交通管理處罰條例第33條第1 項
    之規定裁處新台幣3000元罰鍰，有上開舉發違反道路交通管
    理事件通知單、採證照片、聲明異議狀及裁決書在卷足憑。
四、受處分人並不否認其駕駛上開自用小客車於前揭時、地，在
    國道一號高速公路雙白實線路段變換車道之情，惟以前情置
    辯，而認為標線設置不當，其所為應不能認為係違反道路交
    通管理處罰條例規定之行為。經查：
（一）本件受處分人駕駛上開車輛於上開時間、地點確係在高速
      公路設置雙白實線路段變換車道之事實，為受處分人所不
      否認，且有上開採證照片在卷可稽，受處分人確有在禁止
      換車道路段任意變換車道之交通違規行為，應堪認定。
（二）按行政程序法所稱行政處分，係指行政機關就公法上具體
      事件所為之決定或其他公權力措施而對外直接發生法律效
      果之單方行政行為。前項決定或措施之相對人雖非特定，
      而依一般性特徵可得確定其範圍者，為一般處分，適用本
      法有關行政處分之規定，一般處分自公告日或刊登政府公
      報、新聞紙最後登載日起發生效力，行政程序法第92條、
      第110 條第2 項分別定有明文，本件劃設於地面之雙白實
      線，其相對人雖無從特定，但凡行駛經過該處之車輛均有
      遵守之義務而可得確定，依據上開規定其性質即屬一般處
      分，是本院審查該一般處分是否有效？受處人是否應予遵
      守？即應以該行政處分是否合於行政程序法之規定以為斷
      。該雙白實線既係一般處分，則自劃置路面時即公告日起
      即發生效力，而用路大眾即有遵守之義務，且依據上開採
      證照片所示，該雙白實線清楚明確，一般駕駛人尚無不能
      注意之情事，故受處分人實難無警告標誌而得主張對其不
      生效力而得免責。
（三）另該雙白實線設置之目的、距離是否過長而無必要？經本
      院函詢設置單位，交通部臺灣區○道○○○路局南區工程
      處於94年11月15日函覆本院稱：「國道一號鼎金系統交流
      道南下入口之道路幾何型式，主線為3 車道，匝道為2 車
      道，車流由5 車道匯為3 車道，除造成入口道回堵外，國
      道一號主線回堵常超過3 公里以上。本處衡量主線與匝道
      車流之相對關係與國道一號之重要性，決定以改善國道一
      號主線壅塞情形為首要考量。本處為改善該路段主線壅塞
      情形，即規劃藉由雙白實線禁止跨越之特性，將主線及匝
      道車流先行分離，俟匝道車流由2 車道匯為1 車道後，再
      匯入主線，即可將5 車道匯為3 車道之情形改變為4 車道
      匯為3 車道，同時亦可縮短匯入長度，有助於主線交通改
      善。故在國道一號南下363K+200至363K+500（匝道2 車道
      匯為1 車道處）路段佈設300 公尺長雙白實線，該措施實
      施後，目前國道一號主線回堵大都可控制在1 公里之內。
      」等語，此有該處南交940009707 號函附卷可稽。本院審
      酌設置單位設置之目的符合上開標線設置之便利（主線道
      ）行旅之目的，且其採取之方法確有助於其設置目的之達
      成，且其選擇之方法又無不符合比例之情事，認為該路段
      所設置之雙白實線之一般處分合法、妥當，用路人應當遵
      守，而受處分人行駛至該路段未予遵守，即應予處罰。
五、綜上所述，受處分人確有於上開時、地，駕駛自小客車在設
    有雙白實線之禁止變換車道處變換車道之行為，自屬違反道
    路交通管理處罰條例第33條第1 項之規定。從而，原處分機
    關依道路交通管理處罰條例33條第1 項、違反道路交通管理
    事件統一裁罰基準及處理細則之規定，裁處受處分人罰鍰
    3000元，經核並無違誤，本件受處分人猶執前詞，指摘原處
    分不當，為無理由，應予駁回。
據上論斷，應依道路交通案件處理辦法第19條，裁定如主文。
中　　華　　民　　國　　94　　年　　11　　月　　18　　日
  　　　　　　　        交通法庭
　　　　　　　　　　　      法  官　邱明弘
以上正本證明與原本無異。
如不服本裁定，應於裁定送達後5日內向本院提出抗告狀。
                            書記官  陳掌珠
中　　華　　民　　國　　94　　年　　11　　月　　18　　日
